---
layout: grammar
title:  "Кровлѣц"
---

{% include under-construction.html %}

<section>
    <h2 class="grammar-header">
        Personal pronouns
    </h2>
    <h3 class="grammar-header">
        Declension of personal pronouns
    </h3>
    <p>
        Personal pronouns in Iridian are inflected for person, number, and case. As with English, there are three grammatical persons in Iridian: the first person, which is used to refer to the speaker; the second person, used to refer to the addressee; and the third person used to refer to anything else. Iridian, however, distinguishes between animate and inanimate third persons. The animate third person is used to refer to people, animals, and other living things, while the inanimate third person is used to refer to inanimate objects. Like <a href="nouns.html">nouns</a>, pronouns are inflected for case. While number, however, is not marked on nouns, pronouns are inflected for number as well. Unlike nouns, too, the forms of personal pronouns are mainly irregular. The table below shows the personal pronouns in Iridian.
    </p>
    <div class="table-container">
        <table>
            <tr>
                <th>Case</th>
                <th>1SG</th>
                <th>2SG</th>
                <th>3SG.ANIM</th>
                <th>3SG.INAN</th>
                <th>1PL</th>
                <th>2PL</th>
                <th>3PL.ANIM</th>
                <th>3PL.INAN</th>
            </tr>
            <tr>
                <td>Unmarked</td>
                <td>да</td>
                <td>я</td>
                <td>ша</td>
                <td>то</td>
                <td>ме</td>
                <td>това</td>
                <td>сы</td>
                <td>нума</td>
            </tr>
            <tr>
                <td>Agentive</td>
                <td>дам</td>
                <td>ям</td>
                <td>сым</td>
                <td>том</td>
                <td>мам</td>
                <td>твоюм</td>
                <td>сним</td>
                <td>нумам</td>
            </tr>
            <tr>
                <td>Patientive</td>
                <td>доня</td>
                <td>ѣіи</td>
                <td>са</td>
                <td>та</td>
                <td>моя</td>
                <td>твоя</td>
                <td>сама</td>
                <td>нумая</td>
            </tr>
            <tr>
                <td>Genitive</td>
                <td>ци</td>
                <td>іи</td>
                <td>сни</td>
                <td>ѣзы</td>
                <td>мы</td>
                <td>твей</td>
                <td>сніи</td>
                <td>нумы</td>
            </tr>
            <tr>
                <td>Instrumental</td>
                <td>ду</td>
                <td>ѣю</td>
                <td>саю</td>
                <td>той</td>
                <td>мою</td>
                <td>твою</td>
                <td>саму</td>
                <td>нумою</td>
            </tr>
            <tr>
                <td>Vocative</td>
                <td>дѣ</td>
                <td>яю</td>
                <td>саю</td>
                <td>той</td>
                <td>мою</td>
                <td>твою</td>
                <td>саму</td>
                <td>нумою</td>
            </tr>
        </table>
    </div>
    
    <h3 class="grammar-header">
        Weak forms
    </h3>
    <p>
        Pronouns may also appear as clitics attached to the end of a noun or a verb phrase. This is called the weak form of the pronoun. When attached to a noun, the weak form of the pronoun is used to indicate possession. When attached to a verb phrase, the weak form of the pronoun is used to indicate the subject of the verb. The table below shows the weak forms of the personal pronouns in Iridian.
    </p>
    <div class="table-container">
        <table>
            <tr>
                <th>Strong form</th>
                <th>Example</th>
                <th>Weak form</th>
                <th>Example</th>
            </tr>
            <tr>
                <td>ци</td>
                <td>ци мамка &lsquo;my mother&rsquo;</td>
                <td>-им</td>
                <td>мамким &lsquo;my mother&rsquo;</td>
            </tr>
            <tr>
                <td>іи</td>
                <td>іи мамка &lsquo;your mother&rsquo;</td>
                <td>-ія</td>
                <td>мамкія &lsquo;your mother&rsquo;</td>
            </tr>
            <tr>
                <td>сни</td>
                <td>сни мамка &lsquo;his/her mother&rsquo;</td>
                <td>-от</td>
                <td>мамкот &lsquo;his/her mother&rsquo;</td>
            </tr>
            <tr>
                <td>ѣзы</td>
                <td>ѣзы мамка &lsquo;its mother&rsquo;</td>
                <td>-oв</td>
                <td>мамков &lsquo;its mother&rsquo;</td>
            </tr>
            <tr>
                <td>мы</td>
                <td>мы мамка &lsquo;our mother&rsquo;</td>
                <td>-ом</td>
                <td>мамком &lsquo;our mother&rsquo;</td>
            </tr>
            <tr>
                <td>твей</td>
                <td>твей мамка &lsquo;your mother&rsquo;</td>
                <td>-аву</td>
                <td>мамкаву &lsquo;your mother&rsquo;</td>
            </tr>
            <tr>
                <td>сніи</td>
                <td>сніи мамка &lsquo;their mother&rsquo;</td>
                <td>-аль</td>
                <td>мамкаль &lsquo;their mother&rsquo;</td>
            </tr>
            <tr>
                <td>нумы</td>
                <td>нумы мамка &lsquo;their mother&rsquo;</td>
                <td>-aну</td>
                <td>мамкану &lsquo;their mother&rsquo;</td>
            </tr>
        </table>
    </div>
    <p>
        Iridian is a pro-drop language and so the subject pronoun is often omitted when it is clear from the context. It may be included however for emphasis or to avoid ambiguity. The weak form of the pronoun is used with the conjunctive form of the verb, in which case the final <span class="orthographic">-е/ѣ</span> of the conjunctive is elided.
    </p>
    <div class="gloss-wrapper">
        <p class="ird-text">
            <span class="cyr">Сам травы здалѣк. Сам травы здаліицим.</span>
        </p>
        <div class="gloss-sub">
            <p class="en-translation">‘I only ate bread for breakfast.’</p>
        </div>
    </div>
    <div class="gloss-wrapper">
        <p class="ird-text">
            <span class="cyr">Думы же ражек. Думы же ражицот.</span>
        </p>
        <div class="gloss-sub">
            <p class="en-translation">‘S/he has already left the house.’</p>
        </div>
    </div>
    <p>
        The unmarked strong form may simultaneously be used with the weak form of the pronoun for emphasis.
    </p>
    <div class="gloss-wrapper">
        <p class="ird-text">
            <span class="cyr">Да щеніицим. Ша щеніицот.</span>
        </p>
        <div class="gloss-sub">
            <p class="en-translation">‘I arrived. S/he arrived.’</p>
        </div>
    </div>
</section>